【裁判字號】    98,上訴,494
【裁判日期】    980303
【裁判案由】    毒品危害防制條例
【裁判全文】
臺灣高等法院刑事判決                 98年度上訴字第494號
上  訴  人  臺灣士林地方法院檢察署檢察官
被      告  甲○○
                    原住臺北縣淡水鎮○○路29巷3弄5之4號5
上列上訴人因被告違反毒品危害防制條例案件，不服臺灣士林地
方法院97年度審訴字第293 號，中華民國97年12月12日第一審判
決（起訴案號：臺灣士林地方法院檢察署97年度毒偵字第1806號
、第2062號），提起上訴，本院判決如下：
    主  文
上訴駁回。
    理  由
一、按依刑事訴訟法第350 條、第361 條、第362 條、第367 條
    規定，不服地方法院之第一審判決而上訴者，須提出上訴書
    狀，並應敘述具體理由，為上訴必備之程式；其所提出之書
    狀未敘述上訴理由，或僅曾以言詞陳述上訴理由者，均應於
    上訴期間屆滿後20日內補提理由書於第一審法院。第一審法
    院經形式審查，認逾期未補提上訴理由者，應定期間先命補
    正；逾期未補正者，為上訴不合法律上之程式，應以裁定駁
    回。倘已提出上訴理由，但所提非屬具體理由者，則由第二
    審法院以上訴不合法律上之程式，判決駁回。而所謂具體理
    由，必係依據卷內既有訴訟資料或提出新事證，指摘或表明
    第一審判決有何採證認事、用法或量刑等足以影響判決本旨
    之不當或違法，而構成應予撤銷之具體事由，始克當之（例
    如：依憑證據法則具體指出所採證據何以不具證據能力，或
    依憑卷證資料，明確指出所為證據證明力之判斷如何違背經
    驗、論理法則）；倘僅泛言原判決認定事實錯誤、違背法令
    、量刑失之過重或輕縱，而未依上揭意旨指出具體事由，或
    形式上雖已指出具體事由，然該事由縱使屬實，亦不足以認
    為原判決有何不當或違法者（例如：對不具有調查必要性之
    證據，法院未依聲請調查亦未說明理由，或援用證據不當，
    但除去該證據仍應為同一事實之認定），皆難謂係具體理由
    ，俾與第二審上訴制度旨在請求第二審法院撤銷、變更第一
    審不當或違法之判決，以實現個案救濟之立法目的相契合，
    並節制濫行上訴（最高法院97年度台上字第892 號判決亦同
    此意旨）。
二、本件原審判決略以：被告甲○○前有多次施用毒品前科，曾
    經裁定送強制戒治，於民國（下同）91年9 月23日停止戒治
    付保護管束期滿執行完畢，刑期部分則經臺灣士林地方法院
    於90年4 月6 日以90年度簡字第433 號判決處有期徒刑5 月
    確定。嗣因偽造文書案件，經上開法院於91年4 月29日以90
    年度易字第826 號判決處有期徒刑6 月確定；復因施用第一
    級、第二級毒品案件，經上開法院於91年3 月19日以91年度
    訴字第58號判決處有期徒刑7 月、3 月，應執行有期徒刑9
    月確定，上開二案合併定應執行刑有期徒刑1 年2 月，於92
    年12月26日縮短刑期執行完畢；又於95年間，因施用毒品案
    件，經該院於95年6 月6 日以95年度訴字第408 號判決處有
    期徒刑1 年，嗣減為有期徒刑6 月確定，甫於96年7 月16日
    縮刑期滿執行完畢。詎仍不知悛悔，於前案強制戒治執行完
    畢釋放之5 年內再犯施用毒品案件，經法院判決罪刑確定後
    ，復基於施用第一級毒品海洛因之犯意，於97年8 月18日下
    午2 時許，在臺北市士林區陽明醫院廁所內，以針筒注射方
    式，施用海洛因一次。嗣為警於97年8 月21日中午12時30分
    許，在臺北市○○區○○路2 段140 巷15弄29號前攔檢，當
    場在其騎乘之機車置物箱內扣得其所有之海洛因2 包（驗餘
    總淨重0.1 公克）及注射針筒1 支等物，經警採集其尿液檢
    體送驗結果，呈嗎啡陽性反應，始查悉上情等語。
三、檢察官不服原審判決，提起上訴，其於97年12月29日提出之
    上訴書所敘述之上訴理由略以：原審判決被告甲○○施用第
    一級毒品，累犯，處有期徒刑7 月，扣案之海洛因2 包（驗
    餘總淨重0.1 公克）沒收銷燬，注射針筒1 支沒收，固非無
    見。惟查，本件被告曾因施用第一、二級毒品案件，經臺灣
    士林地方法院以91年度訴字第58號判決各處有期徒刑為7 月
    、3 月，應執行有期徒刑為9 月確定，於92年12月26日縮刑
    期滿執行完畢；又因施用第一級毒品案件，經該法以95年度
    訴字第408 號判決處有期徒刑1 年確定，足見被告素行不佳
    ，原審所量處之刑度，實難收懲儆之效，其量刑未臻妥適等
    語。
四、查原判決已於理由內說明：前揭犯罪事實，業據被告甲○○
    於偵查中、原審準備程序及審理時供認不諱，又被告為警查
    獲時，經採集其尿液送檢驗結果，呈嗎啡陽性反應，有臺灣
    尖端先進生技醫藥股份有限公司97年9 月5 日濫用藥物檢驗
    報告及臺北市政府警察局偵辦毒品案件尿液檢體委驗單各1
    份在卷可稽，復有查獲之海洛因2 包及注射針筒1 支扣案可
    資佐證，而扣案海洛因2 包，經送鑑定結果檢出海洛因成分
    ，有法務部調查局97年10月6 日調科壹字第09723039080 號
    鑑定書一份在卷可憑，足徵被告自白與事實相符。被告前因
    施用毒品案件，經法院裁定令入戒治處所施以強制戒治，於
    91年9 月23日停止戒治付保護管束期滿執行完畢，刑期部分
    經原審法院以90年度簡字第433 號判決處有期徒刑5 月確定
    。又因施用第一級毒品案件，經該院以95年度訴字第408 號
    判決處有期徒刑1 年確定，有該院95年度訴字第408 號判決
    書、刑案資料查註紀錄表、全國施用毒品案件紀錄表及法務
    部全國檢察官線上查詢刑案人犯在監所最新資料報表各1 份
    在卷可稽，被告曾因施用毒品，經強制戒治執行完畢釋放後
    ，5 年內再犯施用毒品罪，並經判決確定，被告係3 犯施用
    毒品罪，雖在前案強制戒治執行完畢釋放5 年後，仍應予追
    訴處罰。核被告施用海洛因之行為，係犯毒品危害防制條例
    第10條第1 項之施用第一級毒品罪。被告持有海洛因進而施
    用，其持有海洛因之低度行為應為施用海洛因之高度行為所
    吸收，不另論罪。又被告有如上所述之犯罪科刑執行情形，
    有臺灣高等法院被告前案紀錄表附卷可參，其於有期徒刑執
    行完畢後，5 年內再故意犯有期徒刑以上之本罪，應依刑法
    第47條第1 項之規定論以累犯，並加重其刑。及審酌被告有
    多次施用毒品之前科，素行不佳，惟考量其僅施用海洛因一
    次及犯罪戕害自己身心健康，與犯罪後供認犯行之態度，暨
    自97年4 月29日起至今在臺北市立聯合醫院（陽明院區）接
    受美沙冬戒毒治療（見卷附該院診斷證明書）等一切情狀，
    量處被告有期徒刑7 月。並以扣案之海洛因2 包（驗餘總淨
    重0.1 公克），係查獲之第一級毒品，不問屬於被告與否，
    應依毒品危害防制條例第18條第1 項前段之規定宣告沒收銷
    燬。至扣案之注射針筒1 支，係被告所有供施用海洛因所用
    之物，業據其於原審審理時供明在卷，應依刑法第38條第1
    項第2 款之規定宣告沒收等語。原審判決既已詳細記載認定
    被告犯罪之證據及理由，並已審酌關於刑法第57條科刑（包
    括被告有多次施用毒品之前科，素行不佳等）之一切情狀，
    在適法範圍內行使裁量權，核無量刑違法或不當之情形。檢
    察官上訴意旨，僅空言泛稱被告有前揭多次施用毒品之犯罪
    紀錄，足見被告素行不佳，原審所量處之刑度，實難收懲儆
    之效云云，並不足以影響原審判決量刑刑度之本旨，且就原
    審判決認定事實、適用法律及量刑等事項，有何不當或違法
    之處，並未具體指摘（其上訴意旨所指被告素行不佳等事由
    ，原判決於量刑時既已斟酌，自應說明原判決關於此部分論
    述有何違法或不當之處，非得僅因被告有上述情形即認原審
    量刑失當），自非屬上訴第二審之具體理由，其上訴自不合
    法律上之程式，爰不經言詞辯論予以駁回。
五、據上論斷，應依刑事訴訟法第367 條前段、第372 條，判決
    如主文。
中    華    民    國    98    年    3     月    3     日
                  刑事第十四庭審判長法  官  陳志洋
                                    法  官  梁耀鑌
                                    法  官  謝靜恒
以上正本證明與原本無異。
如不服本判決，應於收受送達後10日內向本院提出上訴書狀，其
未敘述上訴之理由者並得於提起上訴後10日內向本院補提理由書
（均須按他造當事人之人數附繕本）「切勿逕送上級法院」。
                                    書記官  陳珮茹
中    華    民    國    98    年    3     月    4     日


司法院資訊處製作；財團法人民間司法改革基金會備份。
